---
title: "Untitled"
author: "José Fernando Zea"
date: "2023-04-15"
output: html_document
---

```{r setup, include=FALSE}
knitr::opts_chunk$set(echo = TRUE)
```

GET: permite extrer datos del sistema. Por ejemplo todos los datos en circulación en este moment

POST: permite añadir datos al sistema. 

PUT: permite actualizar datos del sistema
DELETE: permite eliminar datos del sistema, por ejemplo eliminar un avíon del sistema.

csv: información estática
Scrapping: no toda la información está a la mano en el front-end
Librerías: algunos servicios como hubspot (CRM), Socrata (para acceder a repositorios de datos abiertos) tienen librerias para acceder a datos.

APIS: Las Apis permite consultar muchas fuentes de información en tiempo real. Para poder acceder a toda la información se requiere ciertos conocimientos de programación (ciclos for por ejemplo).


Librerías necesarias para acceder a un API:



* httr
*jsonlite: los datos usualmente son retornados como json.


Las APIS están omnipresentes (RapidApi, AnyApi, Opta, datos de fútbol).



Una Api muy interesante: 
https://opensky-network.org/

Más documentación
https://openskynetwork.github.io/opensky-api/rest.html



Podemos ver esta dirección en el navegador,ir al menu Data y Live Api
https://opensky-network.org/api/states/all

Puedo leer esta información: 

https://opensky-network.org/api

```{r}
library(httr) # python request
library(jsonlite) # python json
library(dplyr)
```


```{r}
url <- "https://opensky-network.org/api/states/all"
datos <- GET(url)
datos
```

AHora extraigo los datos:

```{r}
datos <- fromJSON(content(datos, type = "text"))
```

Esto genera una lista:

```{r}
class(datos)
```

Navegación de aviones:

```{r}
lubridate::as_datetime(datos$time)
```

Información de los aviones que se encuentran en este momento volando:

```{r}
datos <- datos$states %>% as.data.frame()
# datos <- as.data.frame(datos$states)
```

Esta página cuenta la documentación:

https://openskynetwork.github.io/opensky-api/rest.html

Instalamos como complemento un selectorGadget:

```{r}
# id se comentan con # y . se utilizan para clases
library(dplyr)
library(rvest) # beautifulSopup python
url <- "https://openskynetwork.github.io/opensky-api/rest.html"
tablas <- read_html(url) %>% html_nodes("#all-state-vectors") %>% 
  html_nodes("#response") %>% html_nodes(".docutils") %>% html_table()
tabla_nombres <- tablas[[2]] 
nombres <- tabla_nombres$Property
```


```{r}
names(datos) <- nombres[-18]
```

Los datos quedaron establecidos.

```{r}
datos
```



# Ejemplo 2


```{r}
library(httr)
library(jsonlite)
# https://geocode.arcgis.com/arcgis/rest/services/World/GeocodeServer/findAddressCandidates?outFields=Postal&SingleLine='Carrera%209A%2062%2049,%20Bogota'&f=json
  
#address <- "Carrera 54 138 81, Bogota"
GetPostalCode <- function(address) {
#  direccion <- iconv(address, from="UTF-8",to="ASCII//TRANSLIT")
  direccion <- gsub("#", "", address)
  direccion <- gsub("-", "", direccion)
  
  # Separar los espacios
  direccion_estructurada <- gsub(" ", "%20", direccion)
  
  url <- paste0("https://geocode.arcgis.com/arcgis/rest/services/World/GeocodeServer/findAddressCandidates?outFields=Postal&SingleLine='",
                direccion_estructurada, "'&f=json")
  
  
  response <- GET(url)
  json <- content(response, "text")
  result <- fromJSON(json)
  
  if(length(result$candidates) == 0){
    salida <- data.frame(address = NA_character_, location = NA_real_, score = NA_real_, Postal = NA_real_,
                         extent.xmin = NA_real_, extent.ymin = NA_real_, extent.xmax =  NA_real_, extent.ymax = NA_real_)
    
      } else {
    
    salida <- result$candidates[which.max(result$candidates$score),]
    
     }
  
  return(salida)
}


GetPostalCode("Carrera 54 138 81, Bogota")
GetPostalCode("Calle 25 32A 41, Bogota")
GetPostalCode("Diagonal 25G # 95a - 55 Bogota")
GetPostalCode("Carrera 94 75C - 58 Bogota")
```

