---
title: "Untitled"
author: "José Fernando Zea"
date: "2023-03-09"
output:
  word_document: default
  html_document: default
---

```{r setup, include=FALSE}
knitr::opts_chunk$set(echo = TRUE)
```




```{r}
library(arrow) # Librería en C++ trabaja paralelo para procesar datos
library(duckdb) # Paquete para manejar base de datos duckdb
library(dbplyr) # Consultas en dplyr para un motor de bases de datos
library(dplyr) # Procesar datos (small data)
library(DBI) # Hacer conexiones a bases de datos (Duckdb, Oracle, 
#Mysql, MariaDB, Posgresql, Slqserver, DataWarehouse: aws redshift, google bigquery, Azure synapse)
library(tictoc) # Tomar tiempos
```


Map + Reduce: transformar y agregar


# Usar sqlite

```{r}
library(sqldf)
data(iris)
names(iris) <- c("Sepal_Length", "Sepal_Width", "Petal_Length", "Petal_Width", 
"Species")


consulta1 <- sqldf("
SELECT Species, avg(Petal_Length) as prom_longpetalo
      FROM iris
      GROUP BY Species
      ")
consulta1
```





# Csv a base de datos duckdb


Ingestar datos a duckdb (csv a duckdb), Ingestamos el archivo de viviendas de Armenia:

```{r}
# Lectura a archivo csv a una base duckdb 
# Crear una conexión a una base duckdb
con <- DBI::dbConnect(drv = duckdb::duckdb(), 
                      dbdir = "basedatos")
duckdb_read_csv(con,
               name = "personas_armenia_duckdb", 
               files = "datos_armenia.csv")
```


Podemos ingestar un archivo que esté en un dataframe:

```{r}
# Ingestamos un dataframe
dbWriteTable(con, "iris_duckdb", iris)
```


```{r}
# Listamos las tablas
duckdb::dbListTables(con)
```

Una forma de traerse todos los datos si el conjunto de datos cabe en memoria RAM:

```{r}
armenia_lz <- tbl(con, "personas_armenia_duckdb") # Tabla lazy
armenia <- armenia_lz %>% collect()
```

Si la base de datos ocupa un espacio considerable de memoria RAM:

Lo ideal es extraer una parte o realizar una consulta, por ejemplo seleccionemos las mujeres de Armenia:

```{r}
string_sql1 <- "
SELECT * 
FROM personas_armenia_duckdb 
WHERE P_SEXO = 2
"
  
armenia_mujeres <- dbGetQuery(con, string_sql1)  
# Convierte la consulta a un dataframe

```





Otra opción, es usar dplyr, sacar el conteo por edad:

```{r}
armenia_lz <- tbl(con, "personas_armenia_duckdb") # Tabla lazy
consulta2 <- armenia_lz %>% filter(P_SEXO == 2) %>% 
  group_by(P_EDADR) %>% 
  summarise(contar = n())
  
```


Entender la consulta sql que se está usando
```{r}
consulta2 %>% show_query()
```


```{r}
armenia_lz <- tbl(con, "personas_armenia_duckdb") # Tabla lazy
consulta2 <- armenia_lz %>% filter(P_SEXO == 2) %>% 
  group_by(P_EDADR) %>% 
  summarise(contar = n()) %>% collect()
```




```{r}
armenia_lz %>% filter(P_SEXO == 2) %>% 
  group_by(P_EDADR) %>% 
  summarise(contar = n()) %>% show_query()
```



Ejercicio

Realizar el conteo de mujeres mayores de 18 años y menores de 60 años 
por estado civil 




# Ingesta de un archivo parquet

```{r}
df_personas_lz <- open_dataset("censo_unificado/parquet/personas")
#con2 <- DBI::dbConnect(duckdb::duckdb(), dbdir = "duckdb2")
df_personas_duck <- to_duckdb(df_personas_lz, con, 
                              "personasColombia_duck")
```


```{r}
tic()
df_personas_duck %>% count() %>% collect()
toc()
```


Realizar el ranking con duckdb

```{r}
tic()
consulta_secuencia_gitanos <- df_personas_duck %>% 
  filter(PA1_GRP_ETNIC == 2) %>% 
  mutate(secuencia = row_number()) %>% collect()
toc()
```


```{r}
# No se puede hacer operaciones como las windows functions en paralelo en arro o spark por ejemplo
# consulta_secuencia_gitanosB <- df_personas_lz %>% 
#   filter(PA1_GRP_ETNIC == 2) %>% 
#   mutate(secuencia = row_number()) %>% collect()

```

Más ejercicios:

https://github.com/josezea/bigdata_arrow/blob/main/clase3_grupo2.Rmd

