---
title: "Untitled"
author: "José Fernando Zea"
date: "2023-02-23"
output: html_document
---


# dolyr y algo de arrow

```{r}
library(arrow)
library(dplyr)
library(tictoc)
library(readxl)
```

```{r}
# Colocar carpeta de trabajo (set working directory)
setwd("11_Bogota")
dir() # Mostrar los archivos y carpetas dentro de la carpeta 11_Bogota
```


```{r}
# Colocar carpeta de trabajo (set working directory)
df_bogota_lazy <- open_dataset("11_Bogota")
#df_bogota_lazy %>% count() %>% collect()
```


Acá hay una receta, no ha pasado nada
```{r}
df_bogota_lazy %>% group_by(P_SEXO) %>% summarise(cuenta = n())
# df_bogota_lazy %>% group_by(P_SEXO) %>% count()
```


```{r}
df_bogota_lazy %>% group_by(P_SEXO) %>% summarise(cuenta = n()) %>% collect()
```

```{r}
consulta1 <- df_bogota_lazy %>% group_by(P_SEXO) %>% summarise(cuenta = n()) %>% collect()

```


```{r}
consulta2 <- df_bogota_lazy %>% mutate(sexo = ifelse(P_SEXO == 1, "M", "F")) 
```


El Collect aloja el resultado en el disco duro, el resultado debe ser lo suficientemente pequeño (que quepa en el disco duro)



```{r}
consulta2 <- df_bogota_lazy %>% group_by(P_SEXO, PA1_GRP_ETNIC) %>% count() %>% collect() %>% 
  arrange(desc(n))

```


Ejercicio:

Analizar problema de salud de la población afro en Bogota (separado por hombre y mujeres)


```{r}
df_bogota_lazy %>% group_by(P_ENFERMO) %>% count() %>% collect()
```

```{r, warning=FALSE, message=FALSE}
tic()
consulta_salud <- df_bogota_lazy %>% filter(PA1_GRP_ETNIC == 5) %>% 
  mutate(indica_salud = ifelse(P_ENFERMO == 1, 1, 0)) %>% 
  group_by(P_SEXO) %>% 
  summarise(porc_problemaSalud = 100 * mean(indica_salud, na.rm = T)) %>% collect()
toc()
```


# Población 2018


```{r}
censo_personas <- open_dataset("parquet/personas")

```


```{r}
censo_personas %>% count() %>% collect()
```


```{r}
tic()
consulta3 <- censo_personas %>% group_by(U_DPTO, U_MPIO) %>% summarise(N_per = n()) %>% 
  collect()
toc()
```


Necesito saber las columnas, un análisis previos:

```{r}
head(df_bogota_lazy) %>% collect()
```


Calcular por municipio el conteo del
estado civil de las mujeres entre 25 y 49 años
y luego con este resultado ver el municipio con más mujeres en el país


```{r}
temp <- censo_personas %>% filter(P_EDADR %in% 5:10) %>% 
  group_by(U_DPTO,  U_MPIO, P_SEXO, P_EST_CIVIL) %>% 
  summarise(cuenta = n()) %>% collect() %>% ungroup()

temp2 <- temp %>% group_by(U_DPTO,  U_MPIO, P_SEXO) %>% 
  mutate(total_GeneroMpio = sum(cuenta),
         prop_estCivXmpioSexo = cuenta / total_GeneroMpio) %>% 
  filter(P_EST_CIVIL == 7 & P_SEXO == 2) %>% 
  arrange(desc(prop_estCivXmpioSexo))
```

Integrar a la tabla llamada divipola

```{r}
divipola <- read_excel("DIVIPOLA.xlsx")

temp2$`codigo_municipio` <- paste0(temp2$U_DPTO, temp2$U_MPIO)
temp2 <- temp2 %>% left_join( 
        divipola %>% select(`codigo_municipio`, nombre_departamento,
                           nombre_municipio), by = "codigo_municipio")

```



```{r}
censo_personas %>% filter(U_DPTO == "25" & U_MPIO == "513") %>% 
  count() %>% collect()
```

```{r}
pacho <- censo_personas %>% filter(U_DPTO == "25" & U_MPIO == "513") %>% 
 collect()
```

