---
title: "Conexión a base de datos"
author: "José Fernando Zea"
date: '2022-07-02'
output: html_document
---

```{r setup, include=FALSE}
knitr::opts_chunk$set(echo = TRUE)
```



# Bases de datos desde R

```{r}
# https://community.rstudio.com/t/dbplyr-summarize-without-a-group-by/116466/6
library(DBI) # Conexiones Oracle, MariaDB / Mysql, Bigquery, Snowflake
library(RMariaDB) # Mysql, MariaDb
# library(RMySQL)
library(dbplyr) # Traduce dplyr sql
library(dplyr) 
library(rstudioapi) # Una clave 
```

```{r}
DBI::dbDisconnect(con)
rm(list = ls())
```



```{r, eval = FALSE}
con <- DBI::dbConnect(odbc::odbc(),
                      Driver   = "[your driver's name]",
                      Server   = "[your server's path]",
                      UID      = rstudioapi::askForPassword("Database user"),
                      PWD      = rstudioapi::askForPassword("Database password"),
                      Port     = 3306)
```


```{r}
# Connect to the MySQL database: con
# DBI compliance    
con <- dbConnect(drv = RMariaDB::MariaDB(), # RMySQL::MySQL(), 
                     dbname = "classicmodels", 
                     host = "localhost", # 192.1.34.2 ficticia
                     port = 3306,
                     user = "root", 
                     password =  rstudioapi::askForPassword("Database password")
                     ) 
# clave
```


```{r}
# # Get table names
tables <- dbListTables(con)
# Display structure of tables
str(tables)
```


```{r}
customers_db <- tbl(con, "customers")
customers_db
```

Contar el número de registros:

```{r}
customers_db %>% summarise(cuenta = n()) %>% collect()
```

```{r}
customers_db %>% summarise(cuenta = n()) %>% show_query()
```


Como hacer consultas sql de forma lazy:

```{r}
sql_query <- dbplyr::sql("SELECT country, AVG(creditLimit) as prom_credito
FROM customers 
GROUP BY country
")
consulta1_lazy <- dplyr::tbl(con, sql_query)
consulta1_lazy
```

Note que en vez de colocar la tabla entera (customers) coloco una cadena sql.


Continuo trabajando de forma lazy con dpbplyr hasta que le de collect
```{r}
consulta1_lazy %>%
  mutate(porcentaje = 100 * prom_credito  / sum(prom_credito))  %>%
arrange(desc(porcentaje)) %>% collect()
```

```{r}
consulta1_lazy %>%
  mutate(porcentaje = 100 * prom_credito  / sum(prom_credito))  %>%
arrange(desc(porcentaje)) %>% show_query()
```


Si quiero mandar la consulta a la memoria RAM:

```{r}
consulta <- consulta1_lazy %>% collect()
```


Si quiero mandar la consulta al disco duro:

```{r}
library(writexl)
writexl::write_xlsx(consulta, "consulta.xslx")
```


Puedo crear una tabla en la base de datos:

```{r}
sql2 <- "
SELECT country, AVG(creditLimit) as prom_credito
FROM customers 
GROUP BY country
"
consulta2 <- dbGetQuery(con, sql2)
dbWriteTable(con, "consultatemp2", consulta2)
```

```{r}
dbListTables(con)
```



Contemos cuantas empresas hay por país y calculemos el promedio del cupo
máximo de la tarjeta de crédito (creditLimit)



```{r}
customers_db <- tbl(con, "customers")
comsulta1 <- customers_db %>% group_by(country) %>%
  summarise(cuenta = n(), prom_cupo = mean(creditLimit)) %>% collect()
comsulta1
```

 Miremos el código en SQL:

```{r}
customers_db %>% group_by(country) %>%
  summarise(cuenta = n(), prom_cupo = mean(creditLimit)) %>% show_query()
```




Seleccionar el ID del cliente, el nombre del cliente, el país, y el cupo, y ordenar por país (alfabeticamente) y cupo de mayor a menor

```{r}
comsulta1 <- customers_db %>% select(customerNumber, customerName, country, creditLimit) %>% arrange(country, desc(creditLimit))%>% collect()
flextable::flextable(comsulta1)
```



```{r}
cadenasql <- "
  SELECT count(*) as N
  FROM customers 
  "
consultaA <- dbGetQuery(con, cadenasql)
```


```{r}
sql <- "
SELECT `country`, COUNT(*) AS `cuenta`, AVG(`creditLimit`) AS `prom_cupo`
FROM `customers`
GROUP BY `country`
"
dbGetQuery(con, sql)
```

```{r}
comsulta1 <- customers_db %>% select(customerNumber, customerName, country, creditLimit)%>% arrange(country, desc(creditLimit))%>% show_query()
```


# Ejercicio

Con las tablas customers y payments traer las ventas (amount) totales por país dplyr y sql.

```{r}
#Ejercicio 1
payments_db <- tbl(con, "payments")
customers_db%>%head()%>%collect()
payments_db%>%head()%>%collect()
consulta_1 <-left_join(select(customers_db, customerNumber, country),
                       select(payments_db, customerNumber,amount),by = c("customerNumber"))%>%
  group_by(country)%>%
  summarise(total_ventas=sum(amount,na.rm = TRUE))%>%collect()
print(consulta_1)
```



```{r}
sql_query <- dbplyr::sql("SELECT country, SUM(amount) as Ventas
FROM customers
JOIN payments
ON customers.customerNumber = payments.customerNumber
GROUP BY country
ORDER BY Ventas DESC
")
ejercicio1_lazy <- dplyr::tbl(con, sql_query)
ejercicio1_lazy
```



Ejercicio del taller 1 con Mysql (dos), Armenia del censo y repliquen ejercicios del taller 1.


# Escribir en la base de datos

```{r}
data(iris)
summary(iris)
```


```{r}
data(iris)
dbWriteTable(con, "iris", iris)
```


Vamos agregar una columna de 1's a la tabla de clientes y escribirla en SQL SERVER

```{r}
customer <- customers_db %>% mutate(unos = 1) %>% collect()
dbWriteTable(con, "customer", customer)
  
```



Ejecutar en SQL calcular el promedio del cupo por país (sentencia en sql)


```{r}
sql <- "
SELECT COUNTRY, AVG(creditlimit) as prom_cupo
FROM customers
GROUP BY COUNTRY
"
consulta2 <- dbGetQuery(con, sql) %>% collect()
consulta2
```
