---
title: "Clase2"
author: "José Fernando Zea"
date: "2023-02-16"
output: html_document
---

```{r setup, include=FALSE}
knitr::opts_chunk$set(echo = TRUE)
```

Aprender a instalar y cargar las paquetes

```{r}
library(dplyr)
library(TeachingSampling)
library(readr) # vroom, data.table (fread)

#library(readxl)
#ibrary(writexl)
```


```{r}
2 + 3
```

En R los dataframes son la estructurara usual para llevar a cabo análisis datos:


```{r}
data(Lucy)
summary(Lucy)
```

Indentifiquemos los duplicados de la tabla Lucy

```{r}
table(duplicated(Lucy$ID))
```


```{r}

```


Exportar archivo a csv:

```{r}
write_csv(Lucy, "Lucy.csv")
```


Podemos leerlo de vuelta sin especificar  un esquema o los tipos de variables de cada una de las columnas

```{r}
lucy2 <- read_csv("Lucy.csv")
```


Se puede exportar especificando el tipo de variable:


```{r}
df <- read_csv("Lucy.csv", col_types = "ccccninc")
str(df) # Especifica los tipos de cada variable
```

pipeline (magritr)


# Renombrar y seleccionar variables

Desde la exportación:

```{r}
minidf <- read_csv("Lucy.csv", n_max = 5)
df2 <- read_csv("Lucy.csv", col_types = "ccccninc",
                col_select  = c("ID", "Level", "Income"))
```

Desde un conjunto de datos:

```{r}
df3 <- select(df, ID, Level, Income)

var_sel <- c("ID", "Level", "Income")
df3 <- select(df, var_sel)

# Ctr shift M:  %>%:  pipe, magrit, flujo, tubería, pipeline
df3 <- df %>% select(ID, Level, Income)
df3 <- df %>% select(var_sel)

```

Como funciona el operador %>% (pipe):
f(x, y)  <=>  x %>% f(y)

```{r}
df4 <- rename(df3, tamano = Level, ingreso = Income)
df4 <- df %>% select(ID, Level, Income) %>%
       rename(tamano = Level, ingreso = Income)
```



# Ordenar

Ordenar la base de datos reducida y con nombres en español por
ingreso de manera creciente.

```{r}
df5 <- df %>% select(ID, Level, Income) %>%
       rename(tamano = Level, ingreso = Income) %>% 
       arrange(ingreso)

df5 <- df4 %>% arrange(ingreso)
```

Si quiero organizar de manera decreciente:

```{r}
df6 <- df %>% select(ID, Level, Income) %>%
       rename(tamano = Level, ingreso = Income) %>% 
       arrange(desc(ingreso))
```


# Filtros

A la tabla anterior, seleccionomele sólo las empresas pequeñas:


```{r}
df7 <- df %>% select(ID, Level, Income) %>%
       rename(tamano = Level, ingreso = Income) %>% 
       arrange(desc(ingreso)) %>% 
       filter(tamano == "Small") %>% 
       select(-tamano)
```

# Resumenes

```{r}
df8 <- df %>% select(ID, Level, Income) %>%
       rename(tamano = Level, ingreso = Income) %>% 
       arrange(desc(ingreso)) %>% 
       filter(tamano == "Small") %>% 
       select(-tamano) %>% 
  summarise(min_ingreso = min(ingreso),
            p25_ingreso = quantile(ingreso, 0.25),
            mediana = median(ingreso),
            prom_ingreso = mean(ingreso),
            p75_ingreso = quantile(ingreso, 0.75),
            max_ingreso = max(ingreso),
            cv = sd(ingreso) / mean(ingreso) * 100)
```


# Agregaciones

```{r}
df9 <- df %>% select(ID, Level, Income) %>%
       rename(tamano = Level, ingreso = Income) %>% 
         group_by(tamano) %>% 
          summarise(min_ingreso = min(ingreso),
            p25_ingreso = quantile(ingreso, 0.25),
            mediana = median(ingreso),
            prom_ingreso = mean(ingreso),
            p75_ingreso = quantile(ingreso, 0.75),
            max_ingreso = max(ingreso),
            cv = sd(ingreso) / mean(ingreso) * 100)

```


# Transformaciones de variables

Calcular la participación porcentual de cada empresa en el ingreso

Ingreso / Total Ingreso

```{r}
total_ingreso <- sum(df$Income)
df <- df %>% mutate(participacion = Income / total_ingreso * 100)
```

Crear una columna con la paticipación porcentual de cada empresa
dentro de su respectivo Nivel (Pequeño, Mediano o Grande).

```{r}
df <- df %>% group_by(Level) %>%
  mutate(total_ingreso_nivel = sum(Income),
         participacion_nivel = Income / total_ingreso_nivel * 100)
```


Si se desea converti una variable de numerica a character:

```{r}
consulta1 <- df %>% select(ID, Income) %>% 
  mutate(IncomeTexto = as.character(Income) )

consulta2 <-  consulta1 %>% select(ID, IncomeTexto) %>% 
  mutate(Income2 = as.numeric(IncomeTexto))
```


# Recodiciaciones

Convertir una variable texto en otra texto reducida (colapsar categorías):

```{r}
df <- df %>% mutate(tamanored = ifelse(Level %in% c("Medium", "Small"), "PYME", 
                                       "Grande"))

```


Convertir en 10 grupos por los deciles (min, P10, P20, ... P50, P60, ..P90, max) el
ingreso:
[0, 1)
[1, 139)
[139, 261)

[618, 763)
[763, 2510]

```{r}
deciles <- quantile(df$Income, probs = seq(0, 1, .1))
df <- df %>% mutate(ingreso_grupo = cut(Income, breaks = deciles,
                                        include.lowest = T, 
                                        right = FALSE,
                                        labels = 1:10
                                          ))
```

Verbos comunes: select, arrange, order_by, rename, filter, group_by
summarise, mutate

Otros verbos interesantes

```{r}
df %>% slice(2:7) # Seleccionar filas
```

```{r}
df[2:7,]
```

```{r}
table(df$Level)
```
El pull sustituye al signo pesos:

```{r}
df %>% pull(Level) %>% table()
```


```{r}
df %>% group_by(Level) %>% count()
```


```{r}
df %>% group_by(Zone, Level) %>% count()

```

```{r}
df %>% group_by(Level) %>% summarise(cuenta = n())
```

```{r}
df %>% group_by(Level) %>% count(name = "cuenta") 

```

```{r}
df %>% group_by(Level) %>% count(name = "cuenta")  %>% 
  ungroup() %>% mutate(total = sum(cuenta),
                       porcentaje = round(100 * cuenta / total, 2))
```

```{r}
df %>% group_by(Level) %>% summarise(cuenta = n())  %>% 
  ungroup() %>% mutate(total = sum(cuenta),
                       porcentaje = round(100 * cuenta / total, 2)) 

```



Tabla 1: Pymes con ingreso y impuestos, id
Tabla 2: todos con el número de empleados el ID

Ejericio: Pegarle a las Pymes el número de empleados

```{r}
tabla1 <- df %>% ungroup() %>% filter(Level %in% c("Small", "Medium")) %>%
  select(ID2 = ID, Income, Taxes) 
tabla2 <- df %>% ungroup() %>%  select(ID, Employees)

# right_join, inner_join, full_join
tabla <- left_join(tabla1, tabla2, by = c("ID2" = "ID"))
```

